【裁判字號】    98,監,282
【裁判日期】    990325
【裁判案由】    改定禁治產人監護人
【裁判全文】
臺灣臺北地方法院民事裁定               98年度監字第282號
    聲  請  人  丙○○
    相  對  人  甲○
                丁○○
上列當事人間聲請改定受監護宣告人之監護人事件，本院裁定如
下：
    主  文
改定聲請人丙○○（女，民國60 年7月31日出生，身分證統一編
號：Ｚ000000000號）為受監護宣告人丁○○之監護人。
指定乙○○（男，民國前2年5月9日出生，身分證統一編號：Ｚ00
0000000號）為會同開具財產清冊之人。
聲請程序費用由相對人負擔。
    理  由
一、按有事實足認監護人不符受監護人之最佳利益，或有顯不適
    任之情事者，法院得依前條第一項聲請權人之聲請，改定適
    當之監護人，不受第1094 條第1項規定之限制。又按法院為
    監護之宣告時，應依職權就配偶、四親等內之親屬、最近一
    年有同居事實之其他親屬、主管機關、社會福利機構或其他
    適當之人選定一人或數人為監護人，並同時指定會同開具財
    產清冊之人。再按法院選定監護人時，應依受監護宣告之人
    之最佳利益，優先考量受監護宣告之人之意見，審酌一切情
    狀，並注意下列事項：（一）受監護宣告之人之身心狀態與
    生活及財產狀況。（二）受監護宣告之人與其配偶、子女或
    其他共同生活之人間之情感狀況。（三）監護人之職業、經
    歷、意見及其與受監護宣告之人之利害關係。民國97 年5月
    2日修正、同年5月23日公布並於98年11月23日施行之民法第
    1113 條準用同法第1106條之1第1項、民法第1111條第1項、
    第1111條之1第1款至第3款定有明文。復按中華民國97年5月
    2 日修正之民法親屬編第四章條文施行前所設置之監護人，
    於修正施行後，適用修正後之規定。民法親屬編施行法第14
    之2 條定有明文。又上開修正民法總則施行前，已為禁治產
    宣告者，於新法施行後，視為已為監護宣告；新法施行前已
    繫屬於法院之禁治產事件，其聲請禁治產宣告者，視為聲請
    監護宣告；並於新法施行後，均適用新法之規定，此觀民法
    總則施行法第 4 條第 2 項規定自明。本件相對人丁○○前
    經本院以 87 年度禁字第 98 號為禁治產宣告，依上開規定
    ，於 98 年 11 月 23 日新法施行後，視為已為監護宣告並
    適用新法之規定。
二、本件聲請意旨略以：相對人即禁治產人丁○○係聲請人丙○○之姊姊，相對人丙○○前經本院以87年度禁字第98號裁定
    宣告為禁治產人，相對人甲○為相對人即禁治產人丁○○之
    母，關係人乙○○為相對人即禁治產人丁○○之父，因法定
    監護人甲○患有重度失智症，經鈞院以 98 年度禁字第 341
    號裁定宣告為受監護之人，乙○○年事已高皆不堪負荷監護
    職務。改由聲請人丙○○任相對人丁○○之監護人符合相對
    人丁○○之最佳利益，爰依法聲請改定聲請人為相對人丁○○之監護人，並指定由乙○○為會同開具財產清冊之人等語
    。
三、經查，聲請人主張受監護宣告之人丁○○，前經本院 87 年
    度禁字第 98 號裁定宣告禁治產在案，受監護宣告之人丁○○之父即乙○○年事已高不堪負荷監護職務，母甲○患有重
    度失智症經本院以98年度禁字第341 號裁定為受監護宣告之
    人，無法擔任監護人，皆有顯不適任監護人之情事等事實，
    業據聲請人提出本院98年度禁字第341 號裁定影本、戶籍謄
    本、中華民國身心障礙手冊等件為證，堪信為真實。本院審
    酌聲請人丙○○為丁○○之主要照顧者，聲請人及乙○○為
    受監護宣告之人丁○○之姊姊及父親，當能盡力維護相對人
    之權利，並予以適當之照養療護，爰改定丙○○為監護人。
    又乙○○願意擔任會同開具財產清冊之人，並指定其為會同
    開具財產清冊之人。爰裁定如主文。
中    華    民    國    99    年    3     月    25    日
                    家事法庭    法  官  彭南元
以上正本係照原本作成。
如對本裁定抗告須於裁定送達後10日內向本院提出抗告狀，並應
繳納抗告費新台幣1000元整。
中    華    民    國    99    年    3     月    25    日
                                書記官  尹遜言

司法院資訊處製作；財團法人民間司法改革基金會備份。
